【裁判字號】    90,簡上,11
【裁判日期】    891222
【裁判案由】    違反公司法
【裁判全文】
臺灣基隆地方法院刑事判決                            九十年度簡上字第一一號
    上  訴  人  甲○○
    即  被  告
右上訴人即被告因違反公司法案件，不服本院基隆簡易庭八十九年度基簡字第九一五
號，中華民國八十九年十二月二十二日第一審簡易判決（聲請案號：臺灣基隆地方法
院檢察署八十九年度偵字第四Ｏ七五號），提起上訴，本院合議庭判決如左：
    主  文
上訴駁回。
    事實及理由
一、本案經本院審理結果，認原審簡易判決以被告係違反公司法第十五條第一項之規
    定，依同法條第三項判處被告罰金新台幣（下同）三萬元，如易服勞役以銀元三
    百元即新台幣九百元折算一日，其認事用法及量刑均無不當，應予維持，並引用
    原審簡易判決書所記載之事實、證據及理由。
二、上訴人即被告甲○○之上訴意旨雖辯稱：渠所經營之「高歌視聽歌唱有限公司」
    （下稱高歌公司），雖有經營菸酒零售之事實，但因公司執照載明得經營食品、
    飲料零售，被告誤認菸酒等亦為食品、飲料，故予販售。且稽查人員多次前來，
    亦未提及有違法情事，如今事發，被告始知法令規定，並隨即補辦公司營業項目
    之變更。被告並無犯罪之故意或動機，原審判處被告罰金新台幣三萬元，使被告
    負擔沈重，並因而染上污點云云。經查：
    （一）被告係自民國八十七年十二月三十一日起，至位於基隆市○○路二三Ｏ號
          六、七、八樓「高歌公司」擔任負責人及實際經營人，此為被告於偵查中
          所自承（見八十九年度偵字第四Ｏ七五號偵查卷第十六頁背面），且有經
          濟部公司執照、變更登記事項卡各一份在卷可稽。又「高歌公司」經核准
          之營業項目為視聽歌唱業及食品、飲料零售業，亦據載明於前述變更登記
          事項卡。
    （二）「高歌公司」於八十九年九月十四日晚間九時二十分許，遭主管機關基隆
          市政府查獲違規經營飲酒店及菸酒零售業務之事實，有經濟部八十九年九
          月三十日經八九中字第八九五Ｏ二一六八號函、基隆市政府八十九年九月
          二十七日（八九）基府建商字第Ｏ八五四八三號函及基隆市政府影響治安
          行業統一聯合稽查紀錄表各一份在卷足憑，且為被告所自承。查菸酒並非
          食品、飲料，為一般人均明瞭之常識，被告辯稱誤認菸酒屬於食品、飲料
          ，其辯詞已非可信。且被告既係自八十七年十二月三十一日起，實際經營
          「高歌公司」之業務，迄該公司於八十九年九月十四日被查獲時止，被告
          經營該公司時間長達一年九月有餘，對於該公司所登記之營業項目，豈能
          諉為不知？況任何人不得因不知法律而免除刑事責任，此為刑法第十六條
          前段所明定，被告辯稱不知違法，亦無犯罪故意或動機云云，洵非可採。
          至稽查人員曾數次前往該公司稽查結果，並未查獲違規事實，自不能因稽
          查人員未提及高歌公司有違法情事，使高歌公司違規經營登記範圍以外業
          務之事實，轉為合法，併此指明。綜據上述，被告犯罪之事證明確，其犯
          行應堪認定。
三、被告係高歌公司之負責人，高歌公司違法經營登記範圍以外之業務，原審簡易判
    決以被告違反公司法第十五條第一項之規定，依同法條第三項判處被告罰金新台
    幣三萬元，並諭知易服勞役之折算標準，其認事用法並無違誤，量刑亦屬恰當，
    應予維持，上訴人上訴否認犯罪，指摘原審簡易判決不當，為無理由，應予駁回
    。
據上論斷，應依刑事訴訟法第四百五十五條之一第三項、第三百六十八條，判決如主
文。
本案經檢察官黃士元到庭執行職務。
中      華      民      國      九十      年      四      月     十     日
                                  臺灣基隆地方法院刑事第三庭
                                      審判長法  官  林 火 炎
                                            法  官  蔡 佳 玲
                                            法  官  陳 培 仁
右正本證明與原本無異。
本件判決不得上訴。
                                            書記官  施 鴻 均
中      華      民      國      九十      年      四      月    十六    日


司法院資訊處製作；財團法人民間司法改革基金會備份。
